【裁判字號】    98,訴,810
【裁判日期】    980728
【裁判案由】    強盜
【裁判全文】
臺灣高雄地方法院刑事判決               98年度訴字第810號
公  訴  人  臺灣高雄地方法院檢察署檢察官
被      告  甲○○
指定辯護人  本院公設辯護人丙○○
上列被告因強盜案件，經檢察官提起公訴（98年度偵字第11064
號），本院判決如下：
    主  文
甲○○犯強盜未遂罪，處有期徒刑貳年捌月，扣案之玩具手槍壹
把沒收。
    事  實
一、甲○○因需錢孔急，竟意圖為自己不法所有，基於強盜之犯
    意，先購得黑色玩具手槍1 把，並為避免警方查緝，以白色
    膠帶遮住車牌號碼IMT-926 號重型機車之車牌後，於民國98
    年4 月3 日上午5 時45分許，騎乘上開機車前往位於高雄縣
    鳳山市○○路491 號之「7-11便利商店」，持上開黑色玩具
    手槍走進「7-11便利商店」之櫃臺內，並以槍口對準店員乙
    ○○，向其恫稱「把東西拿出來」等語，以此脅迫之方式，
    使乙○○因心生畏懼致不能抗拒，惟乙○○表面上仍故作鎮
    定，反問「要拿什麼東西」等語，藉以拖延時間，等待顧客
    上門藉機脫身，甲○○即因緊張騎乘上開機車逃逸而未遂，
    適侯昌騰駕駛其所有之自小客車經過上址，見狀旋即報警處
    理並駕車尾隨甲○○，嗣於同日上午5 時50分許，甲○○騎
    乘機車至高雄縣鳳山市○○路段時，侯昌騰駕車擦撞甲○○
    ，甲○○當場人車倒地，為警逮捕，並扣得上開黑色玩具手
    槍1 把。
二、案經高雄縣政府警察局鳳山分局報告臺灣高雄地方法院檢察
    署檢察官偵查起訴。
    理  由
壹、證據能力部分
一、按被告以外之人於審判外之陳述，雖不符刑事訴訟法第159
    條之1 至第159 條之4 之規定，而經當事人於審判程序同意
    作為證據，法院審酌該言詞陳述或書面陳述作成時之情況，
    認為適當，亦得為證據，當事人、代理人或辯護人於法院調
    查證據時，知有第159 條第1 項不得為證據之情形，而未於
    言詞辯論終結前聲明異議者，視為有前項之同意，刑事訴訟
    法第159 條之5 定有明文。本件證人乙○○於警詢中所為之
    陳述，及卷附之搜索扣押筆錄、扣押物品目錄表、車籍查詢
    資料，雖屬被告以外之人於審判外之言詞或書面陳述，然當
    事人於準備程序中對於上開證據方法之證據能力均表示不爭
    執，本院審酌前開審判外之言詞或書面陳述於作成時之情況
    ，並無違法不當或證明力明顯過低之瑕疵，應得作為證據。
貳、實體部分
一、上開犯罪事實，業據被告甲○○於本院審理中坦承不諱，核
    與證人葉宗翰、侯昌騰於警詢中之證述情節相符（見偵卷第
    11至15頁），並有搜索扣押筆錄、扣押物品目錄表、車籍查
    詢資料、現場照片在卷足憑（見偵卷第16至17、19、24至29
    頁），且有黑色玩具手槍1 把扣案可資佐證，足認被告前開
    任意性自白與事實相符，其前揭強盜未遂犯行應堪認定。
二、又按刑法強盜罪之行為態樣包含強暴與脅迫。所謂「強暴」
    ，係謂直接或間接對於人之身體施以暴力，以壓制被害人之
    抗拒之狀態而言；「脅迫」則係指行為人以威嚇加之於被害
    人，使其精神上萌生恐懼之心理，以達到至使不能抗拒之程
    度（見最高法院95年度臺上字第4801號判決）。次按強盜罪
    所施用之強暴、脅迫手段，祗須足以壓抑被害人之抗拒，使
    其喪失意思自由為已足，縱令被害人無實際抗拒行為，仍於
    強盜罪之成立，不生影響（最高法院91年度臺上字第7381號
    判決意旨參照）。至施用之威嚇手段，客觀上是否足以壓抑
    被害人之意思自由，應依一般人在同一情況下，其意思自由
    是否因此受壓制為斷，不以被害人之主觀意思為準（最高法
    院87年度臺上字第3705號判決意旨參照）。查本件被告係持
    上開黑色玩具手槍走進「7-11便利商店」之櫃臺內，並以槍
    口對準店員乙○○，向其恫稱「把東西拿出來」等語，衡以
    一般人並不具槍枝鑑定之專業知識，依卷附之玩具手槍照片
    所示（見偵卷第28頁），上開玩具手槍之外觀為黑色短槍，
    已近似真槍，一般人在此一突然為他人持槍對準之情形下，
    當會信此為真槍而心生畏懼，復參諸乙○○當時為被告以近
    似真槍之槍口對準，超商裡外又無其他人可供救援，葉宗翰
    亦未持任何工具等客觀情節，堪認一般通常人在此相同情況
    下，已無從期待其有何實際之反抗行為，其自由意思已受壓
    制而達不能抗拒之程度，至為明顯。又葉宗翰當時雖表面上
    仍故作鎮定，反問「要拿什麼東西」等語，藉以拖延時間，
    等待顧客上門藉機脫身，然此係乙○○處於前述無力反擊之
    情況下所為之應變措施，並不影響本院為乙○○此時已達不
    能抗拒程度之認定，併予敘明。
三、綜上，本件事證明確，被告前揭強盜未遂犯行堪以認定，應
    依法論科。
四、而本件扣案之玩具手槍1 把，在外觀上雖近似真槍，但乃係
    塑膠材質，槍身長約21.5公分，槍枝握把長約11.5公分等情
    ，業經本院當庭勘驗屬實（見本院卷第15頁），被告持上開
    玩具手槍為本件強盜犯行，雖乙○○當時誤以為係真槍，然
    衡以該玩具手槍之材質、槍身及握把長度，難認在客觀上足
    以對人之生命、身體、安全構成威脅，尚無從逕認為刑法上
    之兇器，附此敘明。是核被告甲○○所為，係犯刑法第328
    條第4 項、第1 項之強盜未遂罪。被告以上開玩具手槍之槍
    口對準乙○○，向其恫稱「把東西拿出來」等語，顯已著手
    強盜行為之實行，惟未生取得他人財物之結果，為未遂犯，
    爰依刑法第25條第2 項之規定，按既遂犯之刑度減輕其刑。
    又被告以上開脅迫手段，至使乙○○不能抗拒，然乙○○表
    面上仍故作鎮定，反問「要拿什麼東西」等語，藉以拖延時
    間，被告見遲未能取得財物，因緊張而停止其強盜行為逃離
    現場，顯係畏懼遭上門顧客查覺所致，非出於自己之自由意
    思中止其行為，應屬障礙未遂甚明，附此敘明。爰審酌被告
    正值青壯年，不思以正當途徑獲取金錢，竟持玩具手槍至超
    商強盜，足見其漠視法秩序之態度，非但對葉宗翰造成精神
    上之恐懼，且嚴重影響社會治安，惟念及被告犯後自始坦承
    犯行，態度良好，足見有悔改之意，且強盜過程中並未傷害
    被害人之身體，手段尚有節制及其素行、生活狀況等一切情
    狀，量處如主文所示之刑。又扣案之玩具手槍1 把，為被告
    所有，業據被告供陳在卷（見偵卷第10頁），且係供本件強
    取財物所用，應依刑法第38條第1 項第2 款之規定宣告沒收
    。
據上論斷，應依刑事訴訟法第299 條第1 項前段，刑法第328 條
第4 項、第1 項、第25條第2 項、第38條第1 項第2 款、第3 項
，判決如主文。
中    華    民    國    98    年    7     月    28    日
                  刑事第十一庭  審判長法  官  黃三友
                                      法  官  陳億芳
                                      法  官  林依蓉
以上正本證明與原本無異。
如不服本判決應於收受送達後10日內向本院提出上訴書狀，並應
敘述具體理由；如未敘述上訴理由者，應於上訴期間屆滿後20日
內向本院補提理由書（均須按他造當事人之人數附繕本）「切勿
逕送上級法院」。
中    華    民    國    98    年    7     月    29    日
                                      書記官  邱靜銘
附錄本件論罪科刑之法條：
刑法第328條第1項、第4項
意圖為自己或第三人不法之所有，以強暴、脅迫、藥劑、催眠術或他法，
至使不能抗拒，而取他人之物或使其交付者，為強盜罪，處五年以上有期
徒刑。
第一項及第二項之未遂犯罰之。


司法院資訊處製作；財團法人民間司法改革基金會備份。
